【裁判字號】    99,小,2
【裁判日期】    990614
【裁判案由】    履行契約
【裁判全文】
臺灣臺中地方法院民事判決  99年度小字第2號
原      告  台灣巴斯夫股份有限公司
法定代理人  乙○○
訴訟代理人  詹漢山律師
複代理人    謝英吉律師
被      告  甲○○○○○○ ○.
訴訟代理人  黃建隆律師
當事人間履行契約事件（原案號98年度訴字第1155號），本院於
民國99年5 月27日言詞辯論終結，判決如下：
    主    文
被告應返還原告DELL電腦（Machine Name：TW85C3V1S ，Serial
Number：7T 8WT1S，Brand/Model：Latitude D630）壹部。
被告應給付原告新臺幣壹仟貳佰元。
被告應給付原告新臺幣壹萬仟陸佰貳拾元，及自民國98年6 月
起至返還第一項所示之物予原告之日止，按月於次月1 日給付原
告新臺幣壹仟佰陸拾貳元。
原告其餘之訴駁回。
訴訟費用（除減縮部分外）新台幣壹仟元由被告負擔。
本判決原告勝訴部分，得假執行。但被告以新臺幣捌萬元為原告
預供擔保，得免為假執行。
原告其餘假執行之聲請駁回。
    爭執事項及理由要領
一、按關於請求給付金錢或其他代替物或有價證券之訴訟，其標
    的金額或價額在新台幣（下同）10萬元以下者，適用本章所
    定之小額程序；通常訴訟事件因訴之變更或一部撤回，致其
    訴之全部屬於民事訴訟法第436 條之8 之範圍者，承辦法官
    應以裁定改用小額程序，並將該通常訴訟事件報結後改分為
    小額事件，由原法官或受命法官依小額程序繼續審理，民事
    訴訟法第436 條之8 第1 項、同一地方法院適用簡易程序審
    理事件事務分配辦法第4 條第2 項定有明文。查原告於訴狀
    送達後撤回訴之聲明第三項，並變更聲明如後，經被告不為
    異議而為本案之言詞辯論而視為同意，復經原告陳明本件訴
    訟標的價額在新台幣（下同）10萬元以下（關於不當得利請
    求部分，依民事訴訟法第77條之2 、最高法院96年度第4次
    民事庭會議不併算其價額），被告則陳明同意適用小額訴訟
    程序（見本院民國98年7 月30日、99年5 月27日言詞辯論筆
    錄），本院爰改用小額訴訟程序。
二、原告主張：緣德商巴斯夫股份有限公司於55年間於台灣投資
    設立原告公司，生產銷售化學農藥、肥料、飼料等產品，另
    於62年間在台灣投資設立台普化工股份有限公司（公司名稱
    於92年7 月10日變更為台灣麥斯特股份有限公司，93年10月
    6 日變更為台灣德固賽化學建材股份有限公司，95年8 月1
    日變更為台灣巴斯夫化學建材股份有限公司），生產水泥擴
    散劑、無收縮混合劑、農藥分散劑等產品，兩公司於97年5
    月1 日合併，原告為存續公司。被告於91 年3月5 日與巴斯
    夫集團之子公司蘇黎世麥斯特控股份公司簽訂協定，同意受
    雇於台灣巴斯夫化學建材股份有限公司，因公司合併於97年
    3 月25日提出辭呈，表示自同年6 月4 日起辭職，原告任職
    期間保管Dell牌筆記型電腦一部、黑莓機一部、辦公室鑰匙
    一付、LN網路卡一隻、行動電話一具等物品，乃係輔助提供
    勞務之用，兩造僱傭關係既已終止，自應返還，而LN網路卡
    已遺失，被告即應賠償如聲明第2 項之價額，另被告持有上
    開物品，應返還自97年6 月5 日起至98年4 月4 日止共10個
    月合計22,360元，及自98 年6月1 日起每月均2,236 元之不
    當得利（即Dell牌電腦按每月1,450 元，黑莓機、行動電話
    以三年期折舊，按每月折舊金額333 元、453 元計算），為
    此依被告於91年3 月5 日簽定之協定書、民法第767 條、第
    179 條規定請求判決如聲明所示。並聲明：(一)被告應返還原
    告如主文第1 項所示之物及黑莓機1 台、行動電話1 支。(二)
    被告應給付原告2,375 元。(三)被告應給付原告22,360元及自
    98年6 月1 日起至其將聲明第一項之物返還原告之日止，按
    月就每月不當得利，於次月1 日給付返還原告2,236 元。
三、被告抗辯略以：原告請求返還之黑莓機、行動電話並非種類
    之債，然迄未將其標的具體特定，亦未記載其型號、顏色、
    機型等基本資料，聲明難認適法。被告固曾持有LN網路卡，
    然日前搬家時不慎遺失。又本件係因被告離職時，雙方就原
    告之薪資、獎金及被告有權取回之個人物品迭生爭議，故被
    告迄未交還相關物品，而原告主張按Dell牌電腦每月1,450
    元，黑莓機、行動電話以三年期折舊，按每月折舊金額333
    元、453 元計算不當得利，然所提出之台灣歐力士股份有限
    公司設備租賃契約，與系爭物品有何關聯尚待釐清，其上租
    金與原告主張金額亦不一致，原告亦未提出確有按月支付租
    金之證據，亦未證明被告受有使用DELL筆記型電腦之利益，
    原告既未具體指出特定之黑莓機、行動電話，被告無從答辯
    ，被告亦未因上開物品折舊受有利益，蓋動產在會計上之折
    舊只是稅務上處理之方法，而折舊之發生與何人持有動產根
    本沒有關聯，被告持有物品與原告所稱物品折舊之損害並無
    因果關係，故原告請求不當得利亦無理由等語。並聲明：原
    告之訴駁回，如受不利之判決，被告願供擔保請准宣告免為
    假執行。
四、兩造不爭執事項如下：
  (一)原告公司與台灣巴斯夫化學建材股份有限公司於97年5 月1
    日合併，以原告為存續公司。
  (二)被告於91年3 月5 日與巴斯夫集團之子公司蘇黎世麥斯特控
    股公司簽訂協定，同意受雇於台灣麥斯特股份有限公司即95
    年8 月1 日變更名稱後之台灣巴斯夫化學建材股份有限公司
    。
  (三)被告任職期間，因職務之故，持有公司發給之Dell牌筆記型
    電腦、LN網路卡等物（被告否認目前仍持有LN網路卡）。
五、得心證之理由：
  (一)Dell牌筆記型電腦部分：
  1.原告主張被告因任職關係持有被告公司之Dell牌筆記型電腦
    （Machine Name：TW85C3V1S ，SerialNumber：7T8W T1S，
    Brand/Model ：LatitudeD630）一部，已據被告所不爭執，
    而被告既已離職，復未證明有何繼續占有上開物品之正當權
    源，自足認無法律上原因受有占有之利益，並使原告失其占
    有而受有損害，原告依不當得利規定請求被告返還就上開筆
    記型電腦，自屬有據。被告固抗辯本件係因被告離職時，雙
    方就原告之薪資、獎金及被告有權取回之個人物品迭生爭議
    ，始未交還相關物品，然上開二項給付間，既無民法第264
    條因契約互負債務者，而立於互為對待給付之關係，被告此
    部分抗辯亦屬無據。
  2.原告併依被告於91年3 月5 日與訴外人蘇黎世麥斯特控股份
    公司簽訂之協定書及民法第767 條規定為同一請求，此種起
    訴形態，為客觀的訴之重疊合併，法院倘經審究原告其中之
    一項訴訟標的，已可為原告勝訴之判決，就他項標的無須更
    為審判（最高法院95年度臺上字第92號判決意旨參照）。本
    院認原告本於不當得利法律關係之請求，為有理由，就原告
    其餘同一內容之請求，即毋庸再予判決。
  3.被告返還Dell牌筆記型電腦予原告前，可能因此獲得使用物
    品之相當於租金之利益，為社會通常之觀念。原告依據民法
    第179 條規定請求返還，亦無不合。而上開筆記型電腦係原
    告向台灣歐力士股份有限公司承租，有租賃契約書在卷可憑
    ，雖租賃契約書未明載系爭筆記型電腦租金數額，原告求予
    按每月1,362 元，已提出財產管理文件1 件（見98年11月12
    日書狀附表1第3頁），對照租賃契約書之標的物共筆記型電
    腦3 台、桌上型電腦1 台，每月租金5,402 元，亦無明顯不
    符情形，堪認有據。原告求予按上開標準計算自97年6 月5
    日起算至98 年4月4 日止共10個月之不當得利合計13,620元
    ，及自98年6 月起至返還第一項所示之物予原告之日止，按
    月於次月1日 （即98年6 月不當得利之應給付日期為98年7
    月1 日，其餘月份不當得利依此類推）給付原告1,362 元，
    爰予准許。
  (二)LN網路卡：
    原告主張被告任職期間，持有被告公司發給之LN網路卡，被
    告對此亦不爭執，而被告自承該LN網路卡已遺失，復經兩造
    合意就LN網路卡價值按1,200 元計算（見本院99 年5月27日
    言詞辯論筆錄），則原告就原請求返還之LN網路卡，請求按
    其價額計算之代替給付，於此範圍內即屬有據。
  (三)黑莓機、行動電話：
    原告主張被告於任職期間持有被告所有之黑莓機、行動電話
    等物，已據被告否認在卷，而原告起訴狀所載原因事實既係
    請求返還特定物，然其聲明之表明方式至多僅足認屬民法第
    200 條種類之債，本院自無從准許。又原告既迄未能特定被
    告所占有黑莓機、行動電話，又其提出兩造間往來信函，其
    中原告所書寫內容亦無記載任何足資特定黑莓機、行動電話
    之文字，被告所書寫信函要旨則在表明待兩造間薪資等糾葛
    解決後即予處理，另審酌上開信函所載辦公室鑰匙則經被告
    於訴訟中陳明早已返還，原告亦無任何相異主張，則被告是
    否持有特定之黑莓機、行動電話既非上開信函要旨所在，即
    不能以其記載遽認被告確持有原告所主張、然迄未特定其內
    容之黑莓機、行動電話，原告復未提出其他證據足認被告占
    有原告所主張之黑莓機、行動電話，故原告上開部分之不當
    得利請求亦無從准許。
  (四)綜上所述，原告請求被告給付如聲明所示，為有理由，應予
    准許。逾此部分之請求，為無理由，應予駁回。
  (五)本件原告勝訴部分係小額程序為被告敗訴之判決，依民事訴
    訴訟法第436 條之20規定，應依職權宣告假執行。又被告陳
    明願供擔保免為假執行，經核並無不合，爰酌定相當擔保金
    額宣告之。
  (六)依民事訴訟法第436 條之19第1 項規定，法院為訴訟費用之
    裁判時，應確定其訴訟費用額，本件訴訟費用額，審核卷附
    證物後確定為如主文第5項所示金額。
  (七)本件事證已臻明確，兩造其餘攻擊防禦方法及所舉證據，經
    審酌結果，與本件判決結論均無影響，爰不一一論述，附此
    敘明。
六、據上結論，本件原告之訴為一部有理由，一部無理由，依民
    事訴訟法第436 條之23、第436 條第2 項、第79條、第436
    條之19第1 項、第436 條之20、第392 條第2 項，判決如主
    文。
中    華    民    國    99    年    6     月    14    日
                  民事第三庭    法  官  林慧貞
正本係照原本作成。
如不服本判決，應於送達後20日內，以判決違背法令為理由，向
本院提出上訴狀並表明上訴理由 (上訴理由應表明一、原判決所
違背之法令及其具體內容；二、依訴訟資料可認為原判決有違背
法令之具體事實)，如於本判決宣示後送達前提起上訴者，應於
判決送達後20日內補提上訴理由書（須附繕本）。
中    華    民    國    99    年    6     月    14    日
                                書記官

司法院資訊處製作；財團法人民間司法改革基金會備份。
